【裁判字號】    99,抗,23
【裁判日期】    990224
【裁判案由】    假扣押
【裁判全文】
臺灣高等法院臺南分院民事裁定    99年度抗字第23號
抗  告  人  乙○○
相  對  人  第一商業銀行股份有限公司
法定代理人  甲○○
上列抗告人因與相對人間假扣押事件，對於中華民國98年12月2日
臺灣嘉義地方法院所為裁定（98年度裁全字第1470號）提起抗告
，本院裁定如下：
    主  文
原裁定廢棄。
相對人在原法院之聲請駁回。
聲請及抗告訴訟費用均由相對人負擔。
    理  由
一、抗告意旨略以：原審裁定書所述案外人即債務人黃清盈與抗
    告人聯繫，並非實情，且抗告人從未接獲有關本案款項之任
    何通知，無從為說明，另案外人黃清盈於民國（下同）94年
    5月3日向抗告人借貸之新台幣（下同）50萬元，嗣於98年10
    月8 日清償，有借據及本票影本足稽，抗告人受領清償有正
    當理由。原裁定准予假扣押，尚有未洽，應予廢棄等語。
二、原裁定意旨略以：本件相對人（即原審聲請人）以案外人黃
    清盈就98年10月8 日業務侵占所得1500萬元，將其中50萬元
    ，於同日存入抗告人設在相對人之活期儲蓄存款帳戶內，嗣
    由抗告人提領一空，案外人黃清盈上開犯行，現由檢察官偵
    辦中，爾後如認抗告人亦係共犯之一，若未能即時對抗告人
    財產聲請假扣押，日後恐有不能執行或甚難執行之虞為由，
    為保全其對抗告人之贓款返還請求，聲請原法院准供擔保對
    於抗告人之財產於50萬元範圍內為假扣押等情，已據提出自
    白書影本為釋明，然該證據於所述假扣押原因，尚不能認已
    盡釋明之責，惟聲請人願供擔保以代釋明，足以補之，而裁
    定准予假扣押等語。
三、按假扣押，非有日後不能強制執行或甚難執行之虞者，不得
    為之。民事訴訟法第五百二十三條第一項定有明文。其次，
    「按請求及假扣押之原因應釋明之；前項釋明如有不足，而
    債權人陳明願供擔保或法院認為適當者，法院得定相當之擔
    保，命供擔保後為假扣押，民事訴訟法第526條第1項、第 2
    項分別定有明文。故債權人聲請假扣押，就其請求及假扣押
    之原因均應加以釋明。僅於釋明有所不足，而債權人陳明願
    供擔保或法院認為適當者，法院始得定相當之擔保，命供擔
    保後為假扣押。若債權人就其請求及假扣押之原因，有任何
    一項未予釋明，法院即不得為命供擔保後假扣押之裁定。」
    最高法院97年度台抗字第227號裁定意旨足資參照。 是則，
    債權人就假扣押之原因，若未有何釋明，自無所謂以命供擔
    保為條件而補釋明之不足之餘地。經查，本件相對人於原審
    聲請就抗告人之財產為假扣押，係以其前職員黃清盈涉嫌侵
    占其資金1500萬元，已向檢察官自首，依其自白書所載，其
    將其中50萬元交予抗告人。而該筆款項於存入抗告人設在相
    對人之活期儲蓄存款帳戶後，即提領一空。經其與抗告人聯
    繫，抗告人並未說明係基於何種法律關係取得該筆款項，且
    經告知係屬贓款後，亦未表示返還款項之意願，職是，為防
    抗告人脫產，致日後有不能執行或甚難執行之虞，願供擔保
    以代釋明之不足，請求裁定准予假扣押等語；並提出第三人
    黃清盈之自白書一件為據，惟依自白書所載，僅係黃清盈承
    認盜取相對人之1500萬元後，分別償還其私下向北港分行客
    戶、地下錢莊、及地下期貨商欠款，包括抗告人之五十萬元
    在內等情，是依該自白書內容僅得作為抗告人之請求權是否
    存在之釋明，然就假扣押之原因，即有日後不能強制執行或
    甚難執行之虞者，則未有何釋明，揆諸上開規定與裁定意旨
    ，相對人聲請自屬於法不合，其假扣押之聲請應予駁回；原
    裁定命供擔保後准為假扣押聲請，尚有未洽。抗告意旨，以
    其與案外人黃清盈間係屬借貸清償關係資為抗辯，雖非屬本
    件非訟抗告程序所得審酌，惟原裁定既有違誤，自屬無可維
    持；爰由本院將原裁定廢棄，改如主文第2項所示之裁定。
四、據上論結，本件抗告為有理由，依民事訴訟法第四百九十二
    條、第九十五條、第七十八條，裁定如主文。
中    華    民    國    99    年    2     月    24    日
                  民事第二庭    審判長法  官  陳光秀
                                      法  官  曾平杉
                                      法  官  莊俊華
上為正本係照原本作成。
不得抗告。
中    華    民    國    99    年    2     月    24    日
                                      書記官  謝淑玉

司法院資訊處製作；財團法人民間司法改革基金會備份。
